【裁判字號】    99,訴,640
【裁判日期】    991027
【裁判案由】    違反毒品危害防制條例
【裁判全文】
臺灣雲林地方法院刑事判決               99年度訴字第640號
公  訴  人  臺灣雲林地方法院檢察署檢察官
被      告  甲○○
上列被告因違反毒品危害防制條例案件，經檢察官提起公訴（99
年度毒偵字第5285號），被告於準備程序中就被訴事實為有罪之
陳述，本院裁定進行簡式審判程序，判決如下：
    主      文
甲○○施用第一級毒品，累犯，處有期徒刑玖月；又施用第二級
毒品，累犯，處有期徒刑伍月。應執行有期徒刑壹年。
    事實及理由
一、犯罪事實：
  (一)甲○○前於(1)民國87年2 月間，因施用第二級毒品案件，經
    觀察、勒戒後，認無繼續施用毒品之傾向，經臺灣高等法院
    （下稱高等法院）以87年度上易字第2690號為免刑判決確定
    ；(2)又於89年10月間，因施用毒品案件，經臺灣板橋地方法
    院（下稱板橋地院）於89年10月13日以89年度毒聲字第5996
    號裁定送觀察、勒戒後，認有繼續施用毒品之傾向，復經板
    橋地院於89年11月8 日以89年度毒聲字第6428號裁定令入戒
    治處所施以強制戒治，於90年7 月27日停止戒治出所，嗣經
    裁定撤銷停止戒治，於91年8 月2 日入所執行其殘餘戒治期
    日，嗣於91年11月9 日執行完畢釋放出所；所涉刑責部分，
    經高等法院於90年7 月25日以90年度上訴字第2006號判決分
    別判處有期徒刑8 月、6 月，並經定應執行刑為有期徒刑 1
    年，嗣於90年8 月30日確定；(3)另於90年12月間，因施用第
    二級毒品案件，經臺灣士林地方法院（下稱士林地院）於91
    年8 月13日以91年度易字第210 號判決判處有期徒刑6 月，
    嗣於91年10月3 日確定，並與上開(2)之罪接續執行，於91年
    11月8 日入監執行，並於93年4 月27日因縮刑期滿執行完畢
    ；(4)復於94年5 月間，因連續施用第一、二級毒品案件，經
    板橋地院於95年3 月10日以94年度訴字第1031號判決，分別
    判處有期徒刑1 年6 月、6 月，並經定應執行刑為有期徒刑
    1 年10月，嗣於95年4 月13日確定；(5)再於95年1 月間，因
    竊盜案件，經士林地院於95年3 月10日以95年度易字第 161
    號判決判處有期徒刑8 月，嗣於95年4 月10日確定。上開(4)
    (5)之罪經板橋地院以95年度聲字第1951號裁定定其應執行刑
    為2 年5 月確定；(6)又於95年2 月間，因洗錢防制法案件，
    經士林地院於95年6 月5 日以95年度簡字第233 號判決判處
    有期徒刑3 月，嗣於95年7 月3 日確定。復因減刑條例實施
    ，上開(4)(5)(6)之罪，分別減為有期徒刑9 月、3 月、4 月、
    1 月又15日，並經定應執行刑為有期徒刑1 年2 月，於95年
    4 月24日入監執行，嗣於96年7 月16日減刑條例生效視為執
    行完畢。
  (二)詎其仍未戒除毒癮，復於強制戒治執行完畢釋放後5 年內多
    次再犯施用毒品罪，經法院判處罪刑確定後，又基於施用第
    一級毒品海洛因之犯意，於99年5 月13日晚上7 、8 時許，
    在其位於臺北市○○區○○路20號4 樓之住處內，以將海洛
    因摻入香菸內，再點燃香菸吸食之方式，施用第一級毒品海
    洛因1 次。約莫經過數分鐘後，復基於施用第二級毒品甲基
    安非他命之犯意，在同一地點，以將甲基安非他命置於鋁箔
    紙上燒烤吸食其氣體之方式，施用第二級毒品甲基安非他命
    1 次。嗣為警於99年5 月15日下午1 時53分許，在臺北縣土
    城市○○路上某網咖店內因查緝刑案而查獲，並經其同意採
    集尿液送驗後，結果呈可待因、嗎啡、安非他命及甲基安非
    他命陽性反應，始悉上情。
二、認定犯罪事實所憑之證據及理由：
  (一)本件被告甲○○所犯之罪，均係死刑、無期徒刑、最輕本刑
    為3 年以上有期徒刑以外之罪，其於準備程序就前揭被訴事
    實為有罪之陳述，經受命法官告知簡式審判程序之旨，並聽
    取其與公訴人之意見後，本院裁定由法官一人獨任進行簡式
    審判程序，是本案之證據調查，依刑事訴訟法第273 條之 2
    規定，不受同法第159 條第1 項、第161 條之2 、第161 條
    之3 、第163 條之1 及第164 條至第170 條規定之限制，合
    先敘明。
  (二)上開犯罪事實，業據被告在本院審理時坦承不諱，且其於99
    年5 月15日下午2 時17分許，為警採集之尿液檢體（檢體編
    號為H0000000號），經送臺灣檢驗科技股份有限公司以氣相
    層析質譜儀分析法檢驗後，確呈可待因、嗎啡、安非他命及
    甲基安非他命陽性反應等情，有該公司99年6 月3 日所出具
    之濫用藥物檢驗報告、臺北縣政府警察局土城分局偵辦毒品
    案尿液編號及姓名對照表各1 份在卷可稽。綜上足認被告前
    述自白與事實相符，可以採信。
  (三)按毒品危害防制條例於92年7 月9 日修正公布，自93年1 月
    9 日施行，其中第20條、第23條將施用毒品之刑事處遇程序
    ，區分為「初犯」及「5 年內再犯」、「5 年後再犯」。依
    其立法理由之說明：「初犯」，經觀察、勒戒或強制戒治後
    ，應為不起訴處分或不付審理之裁定；經觀察、勒戒或強制
    戒治執行完畢釋放後，「5 年內再犯」者，因其再犯率甚高
    ，原實施之觀察、勒戒及強制戒治既已無法收其實效，爰依
    法追訴或裁定交付審理。至於經觀察、勒戒或強制戒治執行
    完畢釋放後，「5 年後再犯」者，前所實施之觀察、勒戒或
    強制戒治已足以遮斷其施用毒品之毒癮，為期自新及協助其
    斷除毒癮，仍適用「初犯」規定，先經觀察、勒戒或強制戒
    治之程序。從而依修正後之規定，僅限於「初犯」及「5 年
    後再犯」二種情形，始應先經觀察、勒戒或強制戒治程序。
    倘被告於5 年內已再犯，經依法追訴處罰，縱其第3 次（或
    第3 次以上）再度施用毒品之時間，在初犯經觀察、勒戒或
    強制戒治執行完畢釋放5 年以後，已不合於「5 年後再犯」
    之規定，且因已於「5 年內再犯」，顯見其再犯率甚高，原
    實施觀察、勒戒或強制戒治，已無法收其實效，即應依該條
    例第10條處罰（最高法院95年度第7 次、97年度第5 次刑事
    庭會議決議，最高法院99年度臺非字第246 號、99年度臺上
    字第5096號判決意旨參照）。準此，被告有如犯罪事實欄所
    載之觀察勒戒、強制戒治及判刑確定等情，有臺灣高等法院
    被告前案紀錄表1 份在卷可稽，其曾於毒品危害防制條例修
    正前，因初犯施用毒品罪經送觀察勒戒後，由高等法院為免
    刑判決，又於5 年內再犯，且經送強制戒治並經法院判處罪
    刑確定，則被告復於99年5 月13日晚上7 、8 時許，施用第
    一級毒品及第二級毒品，即非屬「5 年後再犯」之情形，而
    與毒品危害防制條例第20條所定，「初犯」或「5 年內再犯
    」始得以觀察、勒戒之保安處遇替代刑罰之要件不符，自應
    依毒品危害防制條例第23條第2 項規定追訴、處罰。
  (四)綜上，本件被告犯行至堪明確，應依法論科。
三、論罪科刑之理由：
  (一)查海洛因與甲基安非他命分別為毒品危害防制條例第2 條第
    2 項第1 款、第2 款所列管之第一級、第二級毒品。是核被
    告所為，分別係犯毒品危害防制條例第10條第1 項之施用第
    一級毒品罪及同條第2 項之施用第二級毒品之罪。其施用前
    持有第一級毒品海洛因、第二級毒品甲基安非他命之低度行
    為，應分別為施用之高度行為所吸收，均不另論罪。
  (二)被告所犯上開2 罪間，犯意各別，行為互殊，應分論併罰。
  (三)被告有前述犯罪事實欄所記載之前科紀錄，有刑案查註紀錄
    表及臺灣高等法院被告前案紀錄表各1 份在卷可稽，其於有
    期徒刑執行完畢後，5 年以內故意再犯有期徒刑以上之上開
    各罪，均為累犯，應分別依刑法第47條第1 項之規定加重其
    刑。
  (四)爰審酌被告雖於犯後即能坦承犯行，而其施用毒品行為於本
    質上係屬自我戕害行為，反社會性之程度應屬較低；惟施用
    毒品，不僅足以戕害其個人身心，且極易滋生其他犯罪，惡
    化治安甚重，嚴重損及公益，且被告前屢經觀察勒戒、強制
    戒治等處遇助其戒除毒品，竟再為本件施用毒品犯行，顯見
    其不思悔改，自制力亦顯不佳，然參諸施用毒品者均有相當
    程度之成癮性及心理依賴，其犯罪心態與一般刑事犯罪之本
    質並不相同，應側重以適當之醫學治療及心理矯治處遇為宜
    等一切情狀，分別量處如主文所示之刑，並定應執行之刑。
四、應適用之法律：
  (一)刑事訴訟法第273 條之1 第1 項、第299 條第1 項前段。
  (二)毒品危害防制條例第10條第1 項、第2 項。
  (三)刑法第11條前段、第47條第1 項、第51條第5 款。
本案經檢察官陳詠薇到庭執行職務
中    華    民    國    99    年    10    月    27    日
                  刑事第七庭    法  官  鍾世芬
以上正本證明與原本無異。
如不服本判決應於收受判決後10日內向本院提出上訴書狀，並應
敘述具體理由；其未敘述上訴理由者，應於上訴期間屆滿後20日
內向本院補提理由書（均須按他造當事人之人數附繕本）。「切
勿逕送上級法院」。
                                書記官  王雪招
中    華    民    國    99    年    10    月    27    日
附錄論罪科刑條文全文：
毒品危害防制條例第10條
施用第一級毒品者，處6 月以上5 年以下有期徒刑。
施用第二級毒品者，處3 年以下有期徒刑。

司法院資訊處製作；財團法人民間司法改革基金會備份。
